【裁判字號】    97,易,790
【裁判日期】    980210
【裁判案由】    恐嚇
【裁判全文】
臺灣雲林地方法院刑事判決               97年度易字第790號
公  訴  人  臺灣雲林地方法院檢察署檢察官
被      告  乙○○
選任辯護人  蕭敦仁律師
上列被告因恐嚇案件，經檢察官提起公訴（97年度偵字第3794號
），本院判決如下：
    主  文
乙○○犯恐嚇危害安全罪，處有期徒刑伍月，如易科罰金，以新
台幣壹仟元折算壹日。
    事  實
一、乙○○與甲○○曾為男女朋友關係。緣乙○○前於民國92年
    間因偽造文書、詐欺等案件入監服刑，於97年6 月12日假釋
    出監後，欲與甲○○見面及復合遭拒，因而對甲○○心生不
    滿，竟基於恐嚇危害安全之犯意，自97年6 月13日起至同年
    月17日後某日止，接續撥打甲○○之行動電話予甲○○，以
    對話或行動電話語音留言方式，向甲○○恫嚇稱如附表所示
    之加害生命、身體、自由等言語，使甲○○心生畏懼，致生
    危害於甲○○之安全。
二、案經甲○○訴由雲林縣警察局斗六分局報告臺灣雲林地方法
    院檢察署檢察官偵查後提起公訴。
    理  由
一、本件為刑事訴訟法第376 條第1 款規定所列之案件，依同法
    第284 條之1 規定，由法官1 人獨任審判，在此先行說明。
二、證據能力之認定：
    (一)按被告以外之人於檢察事務官、司法警察官或司法警察調
      查中所為陳述，與審判中不符時，其先前之陳述具有較可
      信之特別情況，且為證明犯罪事實存否所必要者，得為證
      據，刑事訴訟法第159 條之2 定有明文。查被告及其辯護
      人爭執被害人甲○○於97年6 月17日、18日警詢筆錄之證
      據能力，而甲○○於本院審理到庭作證，其於警詢及本院
      審理時之陳述內容大致相符，故被害人甲○○於該2 次警
      詢時之陳述自不符合前揭規定所定例外有證據能力之要件
      ，應無證據能力。
    (二)被告及其辯護人爭執被害人甲○○於97年8 月21日偵查中
      ，以告訴人身分應訊而未經具結之偵訊筆錄之證據能力，
      惟本院並未引用該筆錄為證據，故對該筆錄之證據能力，
      應無論述之必要。
    (三)被告及辯護人爭執證人丁○○、戊○○等2 人於97年8 月
      28日偵訊時，未經具結部分證述之證據能力，惟證人丁○○、戊○○等2 人於當日偵訊時均已具結。且按被告以外
      之人於偵查中向檢察官所為陳述，除顯有不可信之情況者
      外，得為證據，刑事訴訟法第159 條之1 第2 項亦定有明
      文。偵查中對被告以外之人所為之偵查筆錄，性質上屬傳
      聞證據，惟現階段刑事訴訟法規定檢察官代表國家偵查犯
      罪、實施公訴，依法其有訊問被告、證人及鑑定人之權，
      證人、鑑定人並須具結。而實務運作時，檢察官偵查中向
      被告以外之人所取得之陳述，原則上均能遵守法律規定，
      不致違法取供，其可信度極高。職是，被告以外之人前於
      偵查中已具結而為證述，除反對該項供述得具有證據能力
      之一方已釋明「顯有不可信之情況」之理由外，不宜遽指
      該證人於偵查中之陳述不具證據能力。依前揭說明，應認
      證人丁○○、戊○○於當日檢察官偵訊中所為之陳述，均
      有證據能力。
    (四)按被告以外之人於審判外之陳述，雖不符前4 條之規定，
      而經當事人於審判程序同意作為證據，法院審酌該言詞陳
      述或書面陳述作成時之情況，認為適當者，亦得為證據，
      刑事訴訟法第159 條之5 第1 項定有明文。其立法意旨在
      於傳聞證據未經當事人之反對詰問予以核實，原則上先予
      排除。惟若當事人已放棄反對詰問權，於審判程序中表明
      同意該等傳聞證據可作為證據，基於尊重當事人對傳聞證
      據之處分權，及證據資料愈豐富，愈有助於真實發見之理
      念，且強化言詞辯論主義，使訴訟程序得以順暢進行，上
      開傳聞證據亦均具有證據能力。經查，被告、辯護人及檢
      察官就本院所引用其餘卷內被告以外之人於審判外之陳述
      ，於審判程序均同意作為證據，且本院審酌前開證據資料
      作成時之情況，均無不法之情事，且與待證事實具有關聯
      性，認為適宜作為本案之證據，故均有證據能力。
三、本件被告乙○○否認有為附表編號(一)、(二)、(五)（即起訴書附
    表編號(一)至(三)）所載之恐嚇危害安全犯行，辯稱：我沒有對
    甲○○說過這些話。另被告乙○○雖坦承有以附表編號(三)、
    (四)、(六)、(七)（即起訴書附表編號(四)至(七)）所載之方式，對甲○○告以附表編號(三)、(四)、(六)、(七)「恐嚇內容」欄所示之內
    容，惟矢口否認有為恐嚇危害安全之犯行，辯稱：我說這些
    話時，沒有恐嚇甲○○的意思等語。辯護人並為被告辯護稱
    ：證人甲○○及丁○○於法院審理作證時，對被告涉犯恐嚇
    行為的內容及細節，所述出入甚大，故其等於法院審理時之
    證言均不足採信。況證人戊○○、丁○○分別是甲○○的乾
    媽、未婚夫，其等於甲○○接受警詢時未出面作證，直到檢
    察官偵訊時才作證，應認其等於偵訊時證述之可信性極低。
    另外，就被告雖有向甲○○告以附表編號(三)、(四)、(六)、(七)「
    恐嚇內容」欄所示之言語，惟從檢察事務官所製作的錄音譯
    文之前後文義以觀，被告應僅係言語不當，或僅係為「騷擾
    」行為，應該沒有恐嚇危害安全之犯意等語。
四、經查：
    (一)被告之上開犯罪事實，業據被害人甲○○於本院審理時證
      稱：我與被告乙○○之前是男女朋友，我們從90年間開始
      交往，後來被告入監服刑，我於被告出獄前1 年就沒有再
      去監獄探望被告，而且我另外交了男朋友，被告應該從他
      的家人那邊知悉我已經另外交了男朋友。被告於97年6 月
      12日晚上11時許即打電話給我，說他已經回家（出獄）了
      ，並要求和我見面，我向被告說不方便見他，以後大家各
      自過自己的生活，隔天（13日）他就一直用電話恐嚇我。
      他說如果我不與他見面，就要去學校抓我的小孩，或是要
      讓我斷手斷腳。因此我覺得受到他的言語威脅，心裡害怕
      ，所以97年6 月17日就到派出所去報案，當時我還想說被
      告剛出獄，給他一次機會，就沒有提出告訴。後來被告仍
      然繼續用電話恐嚇我，所以我就於同年月18日又到派出所
      對被告提出告訴，被告知道我報警處理後，又以電話向我
      說：因為你已經報警，我們2 人已成為真正的仇人，我要
      讓你沒命到法院出庭；有性命大家就留到法院，在法院見
      。附表編號(一)至(四)所載被告對我恐嚇之時間是在同年月17
      日我至去報警之前，另外起附表編號(五)至(七)所載被告對我
      恐嚇之時間是在同年月17日我去報警之後。被告恐嚇我說
      要去學校抓我小孩之類言語，我有錄音保留在我的行動電
      話裡，並在大同卡拉OK播放給證人丁○○聽，後來我將行
      動電話拿到通訊行，欲將被告出言恐嚇我的內容轉錄下來
      ，但是後來有一些內容在轉錄時不知道什麼原因被刪除了
      。其實我也記不清楚被告多次向我恐嚇是直接跟我對話，
      還是用行動電話語音留言，不過被告向我說的話都讓我害
      怕他會來危害我，因為被告是個性極端的人，很難預料他
      會做出什麼事來等語。
    (二)被告於96年7 月2 日在監服刑時曾寄書信1 紙與被害人甲○○，其中內容載有：「我可很清楚的再一次告訴妳，潔
      身自愛保平安，因為我的女人，我不容許有任何人摸到，
      但我看到你的行為及態度好像偏偏要與我對抗…。」、「
      相信你非常瞭解我，吃軟不吃硬，有任何事都可和我商量
      ，不然我愛妳那麼深的力量，不知如何…看完了這張信以
      後，要快點調整自己的私生活，珍惜我過去對你的關愛，
      等於珍惜自己的生命…。」等語（偵卷第21頁至第22頁）
      ，已足以使甲○○感受到被告要求2 人復合，否則其生命
      可能遭受危害的壓力，當然使甲○○不敢再與被告見面，
      甚或復合。被告於97年6 月12日假釋出獄當日，即以行動
      電話語音留言與甲○○稱：「你爸就買一束花要送給你等
      你到現在，你爸整夜都沒睡，你給你爸脾氣了你，幹你老
      母雞掰。」等語，要求甲○○與其見面，有檢察事務官製
      作之錄音勘驗譯文在卷可查（偵卷第14頁，通話一），足
      見被告急於與甲○○見面及復合，因遭拒絕，而生恐嚇危
      害甲○○安全之犯意。更見甲○○於本院審理時之上開證
      言並非虛妄。
    (三)證人丁○○於本院審理時證稱：我曾經與被害人甲○○一
      同在大同卡拉OK聽被告給被害人的語音留言，其中讓我印
      象最深刻的是被告說要去抓甲○○的小孩，甲○○從97年
      6 月13日接到被告的電話後就很害怕，就一直哭，我和甲○○本來是居住在雲林縣莿桐鄉，因為被告回來了，我們
      怕被告再來亂，確實很害怕，不敢繼續住在莿桐鄉，就搬
      家了等語。另外，證人戊○○於檢察官偵訊時亦具結後證
      稱：我沒有親眼看到被告乙○○恐嚇甲○○，是甲○○放
      電話的錄音給我聽，對話的人是甲○○與乙○○，我聽到
      乙○○說甲○○不能與他分手，不然的話要把小孩抓走等
      語。其等之證述又與被害人甲○○上開所證相符。
    (四)另由檢察事務官製作之錄音勘驗譯文：
      1.A （被害人甲○○）：我要我的小孩安全這樣而已…小
        孩我不是隨便讓你碰的（偵卷第14頁背面）。
      2.A （甲○○）：我是講給你瞭解，我身邊每一個人都是
        我最愛的人，對不對，我承受不了他們任何一個人出一
        件事情，你也不需要用這些人來威脅我（偵卷第15頁）
        。
      3.B （被告）：我等你接電話，要送你花，我怎麼知道你
        不接？你不要當我在開玩笑…。A （甲○○）：你送那
        個不代表什麼。B ：你難道沒聽我姊夫在說。A ：我不
        要聽別人講什麼…基本上你要讓我斷手斷腳，我就嚇得
        要死（偵卷第16頁背面）。
      4.B （被告）：你就不要被我抓到，你給你爸躲好…你爸
        叫你出來你不出來，你給你爸躲著，躲好…（偵卷第14
        頁，通話二）
      5.B （被告）：信不信試試看，你今天晚上如果沒有跟我
        講清楚，不可能就這樣算了…（偵卷第14頁，通話三）
        。
      6.B （被告）：我跟你說喔，你如果腳手骨斷掉的時候，
        看誰要照顧你，你就知道誰關心你啦，這樣你瞭解嗎？
        …。A （甲○○）：…你跟我講好就好了，虎尾的人，
        莿桐、斗六，只要我出入的地方，你答應我的，你不要
        。B （被告）：一定答應你，你出入的地方，我一定會
        到，我一定會到，保證會到（偵卷第16頁背面）。
      7.A （甲○○）：對呀，那就大家法院見了，你既然這樣
        ，那就大家法院見了，因為你一直恐嚇我到這樣，我也
        怕得要死了，你既然說法院見，就法院見了，是不是？
        B （被告）：你就已經去報警了，如果有機會，有性命
        大家就留到法院，在法院見啦（偵卷第19頁）。
      亦可證明被害人即證人甲○○及證人丁○○、戊○○等人
      之證述內容屬實，被告確有為本件接續數次恐嚇被害人之
      犯行。
    (五)被告及辯護人雖以前詞置辯，惟被告確有為本件被訴恐嚇
      危害安全犯行之客觀事實，業有上開證據足資認定。雖被
      害人即證人甲○○、證人丁○○於本院審理作證時，就自
      己證言內容，前後敘述略有模糊或矛盾之處，且該2 人對
      被告恐嚇行為的內容及細節，證述亦略有差異。惟此乃受
      詰問技巧、證人對問題之理解能力及回答時之記憶狀態、
      表達方式等多種因素影響所造成，尚不得基此即謂其等所
      證為不可採。且被害人認識被告多年，應極瞭解被告之個
      性，應知被告對其所稱之言語究竟係一時氣話或係恐嚇危
      害安全之詞。又被告曾因犯罪入監服刑，素行不佳，又曾
      於在監服刑時即以書信恫嚇被害人（非本次起訴效力所及
      ），其於假釋出監後，欲與被害人見面或復合，遭被害人
      拒絕，被告應係對被害人心生不滿，因而基於恐嚇危害安
      全之犯意，先對被害人稱要去抓其小孩（按以加害被害人
      關係密切之親屬為恐嚇內容，亦屬對被害人之恐嚇危害安
      全行為，有臺灣高等法院臺南分院69年第二次司法座談會
      研討結果可資參照），再稱要讓被害人斷手斷腳，續再為
      被訴之各次恐嚇言語，不論其各次所言加害生命、身體、
      自由之內容是否具體，均為一個接續恐嚇行為之部分行為
      ，且均已使被害人感到生命、身體、自由將遭受危險或實
      害，而心生恐懼，致生危害於安全。故被告與辯護人所辯
      均屬不可採。另本件待證事實已經明確，辯護人聲請傳喚
      證人戊○○到庭作證，已無調查之必要，應予說明。
    (六)綜上，本件事證已臻明確，被告犯行堪以認定，應依法論
      科。
五、核被告乙○○所為，係犯刑法第305 條恐嚇危害安全罪。被
    告於同一地區，在時間密接之情形下，對被害人甲○○以言
    語施以附表所示7 次恐嚇危害安全行為，其各行為之獨立性
    極為薄弱，依一般社會健全觀念，難以強行分開，在刑法評
    價上，應視為數個舉動之接續施行，而以包括之一行為予以
    評價，僅論以一恐嚇危害安全罪。爰審酌被告前有偽造文書
    、偽造有價證券、妨害自由、搶奪等多項前科，甫於97年6
    月12日假釋出監，有臺灣高等法院被告前案紀錄表在卷可稽
    。竟於假釋後翌日起即再犯本件犯行，對被害人造成不輕之
    危害，顯見被告法紀觀念不足，過輕之處遇不足以矯正其行
    為之偏差，且於犯後又飾詞辯解，未見悔意等一切情狀，量
    處如主文所示之刑，並諭知易科罰金之折算標準，以資警惕
    。
據上論斷，應依刑事訴訟法第299 條第1 項前段，刑法第305 條
、第41條第1 項前段，刑法施行法第1 條之1 第1 項、第2 項前
段，判決如主文。
本案經檢察官丙○○到庭執行職務。
中    華    民    國    98    年    2     月    10    日
                  刑事第二庭    法  官  楊昱辰
以上正本證明與原本無異。
如不服本判決應於收受判決後10日內向本院提出上訴書狀，並應
敘述具體理由；其未敘述上訴理由者，應於上訴期間屆滿後20日
內向本院補提理由書（均須按他造當事人之人數附繕本）。「切
勿逕送上級法院」。
                                書記官  魏輝碩
中    華    民    國    98    年    2     月    10    日
附表：
 ┌──┬──────┬──────┬──────────┬─────┐
 │編號│    日期    │    方式    │     恐嚇之內容     │備註      │
 ├──┼──────┼──────┼──────────┼─────┤
 │ (一) │97年6月13、 │被告撥打告訴│被告向告訴人恫稱如果│          │
 │    │14日間之某時│人之行動電話│告訴人現在不與他見面│          │
 │    │            │，於2 人對話│，他要去學校抓告訴人│          │
 │    │            │間恐嚇告訴人│的小孩，不信試試看等│          │
 │    │            │            │語。                │          │
 ├──┼──────┼──────┼──────────┼─────┤
 │ (二) │97年6月17日 │被告撥打告訴│被告向告訴人恫稱要告│          │
 │    │前某日時    │人之行動電話│訴人與其見面，不然叫│          │
 │    │（起訴書誤載│，於2 人對話│告訴人躲好，否則要告│          │
 │    │為97年6 月17│間恐嚇告訴人│訴人斷手斷腳等語。  │          │
 │    │時55分許）  │            │                    │          │
 ├──┼──────┼──────┼──────────┼─────┤
 │ (三) │97年6月17日 │被告撥打告訴│被告向告訴人恫稱「你│原起訴書附│
 │    │前某日時    │人之行動電話│就不要被我抓到，你給│表編號(四)。│
 │    │（起訴書誤載│，於語音信箱│你爸躲好…你爸叫你出│          │
 │    │為97年6 月17│留言恐嚇告訴│來你不出來，你給你爸│          │
 │    │後之不詳時間│人          │躲著」等語。        │          │
 │    │）          │            │                    │          │
 ├──┼──────┼──────┼──────────┼─────┤
 │ (四) │97年6月17日 │被告撥打告訴│被告向告訴人恫稱「信│原起訴書附│
 │    │前某日時（起│人之行動電話│不信試試看，你今天晚│表編號(五)。│
 │    │訴書誤載為97│，於語音信箱│上如果沒有跟我講清楚│          │
 │    │年6 月17後之│留言恐嚇告訴│，不可能就這樣算了」│          │
 │    │不詳時間）  │人          │等語。              │          │
 ├──┼──────┼──────┼──────────┼─────┤
 │ (五) │97年6月17日 │被告撥打告訴│被告向告訴人恫稱因告│原起訴書附│
 │    │23時許      │人之行動電話│訴人已經報警，2 人已│表編號(三)。│
 │    │            │，於2 人對話│成為真正的仇人，要讓│          │
 │    │            │間恐嚇告訴人│告訴人沒命出庭等語。│          │
 ├──┼──────┼──────┼──────────┼─────┤
 │ (六) │97年6月17日 │被告撥打告訴│被告向告訴人恫稱「你│          │
 │    │後之不詳時間│人之行動電話│出入的地方，我一定會│          │
 │    │            │，於2 人對話│到，我一定會到，保證│          │
 │    │            │間恐嚇告訴人│會到」等語。        │          │
 ├──┼──────┼──────┼──────────┼─────┤
 │ (七) │97年6月17日 │撥打告訴人之│向告訴人恫稱「你就已│          │
 │    │後之不詳時間│行動電話，於│經去報警了，如果有機│          │
 │    │            │2人對話間恐 │會，有性命大家就留到│          │
 │    │            │嚇告訴人    │法院，在法院見啦」等│          │
 │    │            │            │語。                │          │
 └──┴──────┴──────┴──────────┴─────┘
附錄法條：中華民國刑法第305條
以加害生命、身體、自由、名譽、財產之事，恐嚇他人致生危害
於安全者，處二年以下有期徒刑、拘役或三百元以下罰金。


司法院資訊處製作；財團法人民間司法改革基金會備份。
